臺灣高等法院臺中分院刑事判決　　　 100年度上易字第1298號
上　訴　人
即　被　告　翁坤在
上列上訴人因贓物案件，不服臺灣彰化地方法院100年度易字第
331號中華民國100年7月20日第一審判決（起訴案號：臺灣彰化
地方法院檢察署100年度偵字第1236號），提起上訴，本院判決
如下：
    主  文
上訴駁回。
    事  實
一、翁坤在曾於民國94年間因偽造有價證券案件，經臺灣彰化地
    方法院95年度訴字第180號判決判處有期徒刑3年6月確定，
    又於同年因施用毒品案件，經臺灣彰化地方法院95年度員簡
    字第5號判決判處有期徒刑4月確定，上開2案經臺灣彰化地
    方法院95年度聲字第1984號裁定定其應執行有期徒刑3年8月
    確定，經入監服刑，嗣因中華民國九十六年罪犯減刑條例實
    施，上開施用毒品案件經臺灣彰化地方法院96年度聲減字第
    21 11號裁定減刑為有期徒刑2月，並與前開偽造有價證券案
    件部分定應執行刑有期徒刑3年6月確定後，於98年1月19日
    縮短刑期假釋出監並付保護管束，甫於98年10月25日保護管
    束期滿未經撤銷假釋，其未執行之刑，以已執行論。詎仍不
    知悔改，明知車牌號碼B4─5269號自用小客車（該自用小客
    車為黃裕昌所有，於99年2月6日凌晨2時許，在南投縣南投
    市○○路1226號前所為許盛然持自備鑰匙所竊）為許盛然竊
    取而來之贓物，仍基於收受贓物之犯意，於99年2月7日某時
    ，在其位於彰化縣社頭鄉○○村○○路○段606號之住處外，
    收受該部自用小客車駕駛使用。翁坤在與許盛然使用該自小
    客車後，又將上開自用小客車棄置在彰化縣員林鎮○○○街
    35 9號全聯福利中心旁之停車場。嗣經黃裕昌發現該自小客
    車遭竊乃報警處理，始為警於99年2月9日上午8時在上址尋
    獲該自小客車（業已發還黃裕昌），並循線查悉上情。
二、案經彰化縣警察局移送臺灣彰化地方法院檢察署檢察官偵查
    起訴。
    理  由
一、證據能力部分：
  (一)被告以外之人於偵查中向檢察官所為之陳述，除顯有不可信
    之情況者外，得為證據，刑事訴訟法第159條之1第2項定有
    明文。偵查中對被告以外之人所為之偵查筆錄，或被告以外
    之人向檢察官所提之書面陳述，性質上均屬傳聞證據，惟現
    階段刑事訴訟法規定檢察官代表國家偵查犯罪、實施公訴，
    依法其有訊問被告、證人及鑑定人之權，證人、鑑定人且須
    具結，而實務運作時，檢察官偵查中向被告以外之人所取得
    之陳述，原則上均能遵守法律規定，不致違法取供，其可信
    度極高，是以被告以外之人前於偵查中所為之證述，除反對
    該項供述得具有證據能力之一方，已釋明「顯有不可信之情
    況」之理由，且於審判中已主張詰問該被告以外之人，而未
    獲詰問的機會外，不宜遽指該證人於偵查中之陳述不具證據
    能力。本案證人許盛然於偵查中具結所為之證述，被告並未
    提及有何顯不可信之情況，自具有證據能力。
  (二)按被告以外之人（包括證人、鑑定人、告訴人、被害人及共
    同被告等）於審判外之陳述雖不符刑事訴訟法第159條之1至
    之4等四條之規定，而經當事人於審判程序同意作為證據，
    法院審酌該言詞陳述或書面陳述作成時之情況，認為適當者
    ，亦得為證據；當事人、代理人或辯護人於法院調查證據時
    ，知有刑事訴訟法第159條第1項不得為證據之情形，而未於
    言詞辯論終結前聲明異議者，視為有前項之同意，同法第
    159條之5定有明文。立法意旨在於傳聞證據未經當事人之反
    對詰問予以核實，原則上先予排除。惟若當事人已放棄反對
    詰問權，於審判程序中表明同意該等傳聞證據可作為證據；
    或於言詞辯論終結前未聲明異議，基於尊重當事人對傳聞證
    據之處分權，及證據資料愈豐富，愈有助於真實發見之理念
    ，且強化言詞辯論主義，使訴訟程序得以順暢進行，上開傳
    聞證據亦均具有證據能力。本件證人許盛然、黃裕昌於警詢
    中所為之陳述、贓物認領保管單、失車─案件基本資料據基
    本資料，其性質雖屬傳聞證據，惟查無符合同法第159條之1
    至之4等前四條之情形，其等所為之上開警詢筆錄內容及前
    揭證據，業經本院審理時予以提示並告以要旨，且各經檢察
    官、被告表示意見。當事人已知上述筆錄及前揭證據乃傳聞
    證據，且均未於言詞辯論終結前對該筆錄內容及前揭證據異
    議，依上開規定，是其等於警詢中之證言及前揭證據已擬制
    同意其有證據能力，本院審酌上開筆錄作成時，較無人情施
    壓或干擾，亦無不當取供之情形，認為以之作為本案之證據
    亦屬適當，是其等於警詢中之證言及前揭證據自均具有證據
    能力。
  (三)次按「鑑定之經過及其結果，應命鑑定人以言詞或書面報告
    」、「法院或檢察官得囑託醫院、學校或其他相當之機關、
    團體為鑑定，或審查他人之鑑定，並準用第203條至第206
    條之1之規定；其須以言詞報告或說明時，得命實施鑑定或
    審查之人為之。」，為刑事訴訟法第206條第1項、第208條
    第1項定有明文。又按現行刑事訴訟法關於「鑑定」之規定
    ，除選任自然人充當鑑定人外，另設有囑託機關鑑定制度。
    依同法第198條、第208條之規定，不論鑑定人或鑑定機關、
    團體，固均應由法院、審判長、受命法官或檢察官視具體個
    案之需要而為選任、囑託，並依第206條之規定，提出言詞
    或書面報告，始符合同法第159條第1項所定得作為證據之「
    法律有規定」之情形。否則所為之鑑定，仍屬傳聞證據。然
    於司法警察機關調查中之案件，為因應實務上，或因量大、
    或有急迫之現實需求，併例行性當然有鑑定之必要者，例如
    毒品之種類與成分、尿液之毒品反應，或者槍彈有無殺傷力
    等鑑定，基於檢察一體原則，得由該管檢察長對於轄區內之
    案件，以事前概括選任鑑定人或囑託鑑定機關、團體之方式
    ，俾便轄區內之司法警察官、司法警察對於調查中之此類案
    件，得即時送請先前已選任之鑑定人或囑託之鑑定機關、團
    體實施鑑定，以求時效（法務部92年9月1日法檢字第0920
    035083號函參照，刊載於法務部公報第312期）。此種由司
    法警察官、司法警察依檢察官所概括選任之鑑定人或囑託鑑
    定機關、團體所為之鑑定結果，與檢察官選任或囑託為鑑定
    者，性質上並無差異，同具有證據能力。卷附之內政部警政
    署刑事警察局100年2月11日刑醫字第1000003080號鑑定書
    ，係屬檢察機關概括授權司法警察（官）送請鑑定機關實施
    鑑定，本院並審酌該鑑定機關基於其專業職能及經驗所為之
    鑑驗，做成書面紀錄，其憑信性已具相當之擔保，且鑑定過
    程亦核無何違法或不當之情事，揆諸前開說明，屬前揭「法
    律規定」得為證據者，自具有證據能力。
  (四)再按傳聞法則乃對於被告以外之人於審判外之言詞或書面陳
    述而為之規範。本案卷附照片4幀，該照片內容係傳達拍攝
    時之情況，透過影像所傳達的情形與拍攝當時現場情形，在
    內容上的一致性，是透過科學、機械之方式，對於所拍攝內
    容所為忠實且正確之紀錄，拍攝影像並不存在人對現實情形
    的知覺、記憶所經常發生的表現錯誤，是認照片之性質係非
    供述證據，並無傳聞法則之適用。以上證物與本案待證事實
    具有自然之關聯性，且無證據證明係公務員違法取得之物，
    依法自得作為證據。
二、認定犯罪事實所憑之證據及理由：
  (一)訊據上訴人即被告翁坤在（下稱被告）固不否認有於上揭時
    、地收受許盛然所交付之車牌號碼前往告Ｂ4─5269號自用
    小客車使用之事實不諱，惟矢口否認有何收受贓物之犯行，
    辯稱：許盛然於99年2月7日駕駛車號Ｂ4─5269號自小客車
    找伊，伊一時未詳問許盛然該車來歷而借用，於之後某日才
    告知該車係竊得，伊得知該車為贓車後即請許盛然將車取回
    ，許盛然要求伊能陪同到彰化縣員林鎮○○○街全聯福利中
    心旁停車場把自小客車丟棄，事後為警尋獲，伊於收受該車
    時並不知該車係許盛然所竊，且在得知後即要求許盛然取回
    云云。
  (二)經查：
  1.黃裕昌於99年2月6日上午6時30分許，發現停放在南投縣南
    投立八卦路1226號前其所有之車牌號碼Ｂ4─5269號自小客
    車遭竊之事實，業據證人即被害人黃裕昌於警詢證述甚詳，
    並有失車─案件基本資料詳細畫面報表、贓物認領保管單各
    1份在卷可稽（見偵查卷第12至15頁），且該自小客車確係
    許盛然所竊取，此業據證人許盛然於警詢及偵訊時均證述屬
    實，並有照片4幀在卷可稽（見偵查卷第8至11頁、第42 至
    43頁），足認車牌號碼Ｂ4─5269號自小客車確係贓物無訛
    。
  2.證人許盛然於警詢證稱：我偷回該車後，隔日翁坤在綽號「
    仔仔」來找我，便將該車開走，幾日後我們一同將該車棄置
    在員林某超商停車場。（問：翁坤在綽號「仔仔」是否知道
    Ｂ4─5269號自小客車為贓車？）翁坤在綽號「仔仔」使用
    Ｂ4─5269號自小客車知道該車為贓車。我與他是朋友關係
    ，我與他沒有財務、仇隙的糾紛等語（見偵查卷第8頁）。
  3.證人許盛然於偵訊中證稱：（問：小客車如何竊取？）是用
    預備的鑰匙開車門及電門竊取的。（問：之後在何處交給綽
    號「仔仔」的翁坤在？）是仔仔來我家找我，向我拿這台車
    子使用，因為他沒有代步工具。我偷這台車子也是因為沒有
    代步工具，仔仔沒有跟我去偷，是之後仔仔跟我一起開這台
    車子去棄置的，仔仔開這台車子約開1、2天。（問：仔仔說
    這台車子他知道是你偷的，他拿來代步用？）是。（問：交
    給仔仔時你有無告訴他這台車是你偷來的？）有等語（見偵
    查卷第42至43頁）。
  4.又被告於警詢供稱：許盛然將該贓車駕駛來我家並交給我代
    步用時，有跟我稱該車是偷來的，而且我用來代步時，車子
    的鎖頭已遭破壞，我只使用該贓車1天，許盛然係使用一般
    鑰匙插入後，使勁轉動車鎖破壞後啟動的等語（見偵查卷第
    4頁）。
  5.被告於偵訊中供稱：（問：當時向許盛然借車是因為沒有代
    步工具？）是，我當時沒有自己的車子，我使用約1天。（
    問：這台車子許盛然如何破壞車鎖的？）我看到他用一般的
    鑰匙進去使勁轉動的。（問：收受贓物罪是否認罪？）我認
    罪等語（見偵查卷第49至50頁）。
  6.被告於原審審理時供稱：（問：你是否明知上開車牌號碼Ｂ
    4─5269號自用小客車為許盛然竊取而來之贓物，仍基於收
    受贓物之犯意，於99年2月7日某時，在彰化縣溪州鄉○○村
    ○○路10號許盛然住處外，收受該部自用小客車駕駛使用？
    ）是的，但不是在他家，是在我家裡等語（見原審卷第68頁
    反面）。
  7.又警員將在前開自小客車內所查獲之手套及吸管採樣指紋送
    鑑定，經比對結果，確均與被告翁坤在之DNA-STR型別相符
    乙情，亦有內政部警政署刑事警察局100年2月11日刑醫字第
    1000003080號鑑定書1份在卷可稽（見偵查卷第22頁），足
    認被告確有使用該自小客車無訛。
  (三)綜上所述，足認被告明知許盛然所持有之車牌號碼Ｂ4─526
    9號自小客係許盛然竊得之贓車而仍予以收受使用等情，業
    據證人許盛然證述綦詳，並核與被告之前於警詢、偵訊及原
    審時之供述互核均一致，又參與許盛然與被告係朋友，二人
    間又無仇隙或債務糾紛，且許盛然還將所竊得之車輛交給被
    告使用，足見二人間之交情甚篤，證人許盛然當無故意誣陷
    被告之動機及理由，是以被告上訴意旨辯稱其並不知該車為
    贓車云云，顯係事後卸責之詞，不足採信，本件事證明確，
    被告犯行洵堪認定，應依法論科。
三、核被告所為，係犯刑法第349第1項之收受贓物罪。又被告前
    於94年間因偽造有價證券案件，經臺灣彰化地方法院95年度
    訴字第180號判決判處有期徒刑3年6月確定，又於同年因施
    用毒品案件，經臺灣彰化地方法院95年度員簡字第5號判決
    判處有期徒刑4月確定，上開2案經臺灣彰化地方法院95年度
    聲字第1984號裁定定其應執行有期徒刑3年8月確定，經入監
    服刑，嗣因中華民國九十六年罪犯減刑條例實施，上開施用
    毒品案件經臺灣彰化地方法院96年度聲減字第2111號裁定減
    刑為有期徒刑2月，並與前開偽造有價證券案件部分定應執
    行刑有期徒刑3年6月確定後，於98年1月19日縮短刑期假釋
    出監並付保護管束，甫於98年10月25日保護管束期滿未經撤
    銷假釋，其未執行之刑，以已執行論，其於受有期徒刑執行
    完畢後，5年內故意再犯本件有期徒刑以上之罪，為累犯，
    應依刑法第47條第1項規定，加重其刑。
四、原審認被告犯行事證明確，適用刑事訴訟法第273條之1第1
    項、第299條第1項前段，刑法第320條第1項、第349條第1項
    、第47條第1項、第41條第1項前段，刑法施行法第1條之1，
    並審酌被告漠視他人財產權益，助長贓物之流通，增加被害
    人尋求救濟及偵查機關查緝犯罪之困難；惟念其於犯後尚知
    坦承犯行，堪認有悔意，且上開車輛業已返還被害人，亦有
    卷附贓物認領保管單可稽，對被害人造成之損失非鉅，及其
    犯罪之手段、智識程度等一切情狀，量處有期徒刑5月，並
    諭知易科罰金之折算標準，經核原審認事用法均無不合，量
    刑亦屬允當，被告上訴意旨否認犯行並認原審量刑過重，為
    無理由，應予以駁回。
據上論斷，應依刑事訴訟法第368條，判決如主文。
本案經檢察官張慧瓊到庭執行職務。
中    華    民    國   100    年    11    月    29    日
            刑事第四庭    審判長法  官  洪  耀  宗
                                法  官  卓  進  仕
                                法  官  石  馨  文
以上正本證明與原本無異。
不得上訴。
                                書記官  郭  蕙  瑜
中    華    民    國   100    年    11    月    29    日